# Buka Data

```{r}
# Load the necessary library
library(readxl)

# Read the Excel file
data_beras <- read_excel("C:/Users/hisbi/OneDrive/Documents/GitHub/rstudio-tutorial/data-ipb/Bab 3/ARIMA.xlsx")

# Drop the first column (assuming it contains non-numeric data like dates)
data_beras <- data_beras[,c(-1)]

# Convert the data frame to a time series (Ensure it's numeric)
data_beras <- ts(data_beras, start = c(2012,1), frequency = 12)

# Check the structure of the time series
print(data_beras)
```

# Visualisasi Data

```{r}
par(mfrow=c(1,1))
plot(data_beras)
```

# Dekomposisi Data

```{r}
dekomposisi = decompose(data_beras)
plot(dekomposisi)
```

# Prosedur Box Jenkins

## Identifikasi

### Pola Data

### Stasioneritas Data

```{r}
# install.packages("aTSA")
library(aTSA)
adf.test(data_beras)
```

p \> 0.05 : Terdapat akar-akar unit (**tidak stasioner**)

```{r}
adf.test(diff(data_beras))
```

p \< 0.05 : Tidak terdapat masalah stasioner pada bentuk first different.

### Perilaku ACF dan PACF (Fungsi autokorelasi parsial)

#### ACF

```{r}
par(mfrow = c(2,1))
# Plot ACF
acf(data_beras, lag.max = 48, main = "Autocorrelation Function (ACF)")
pacf(data_beras, lag.max = 48, main = "Partial Autocorrelation Function (PACF)")
```

## Estimasi

estimasi seluruh model tentatif untuk menentukan model terbaik.

Menggunakan fungsi auto arima yang ada pada library forecast

```{r}
# install.packages("forecast")
library(forecast)
auto.arima(data_beras, trace=TRUE)
```

model terbaik yang dapat dilakukan adalah :

```         
ARIMA(0,1,3)(2,1,0)[12]
```

Karena memiliki aic terkecil

Model tersebut komponen non seasonal dan seasonal -\> melakukan evaluasi pada model

## Evaluasi Model

```{r}
# install.packages("lmtest")
library(lmtest)
model_manual = arima(data_beras, order=c(0,1,3), seasonal=list(order=c(2,1,0), period=12))

coeftest(model_manual)
```

-\> Evaluasi Heteroskedastisitas

```{r}
arch.test(model_manual)
```

p \> 0.05 : **Tidak terdapat heteroskedastisitas** (jika terdapat heteroskedastisitas maka menggunakan ARCH/GARCH)

-\> Uji Keacakan Residual

```{r}
Box.test(model_manual$residuals, lag=1, type = "Ljung-Box", fitdf = 0)
```

p \> 0.1

Tidak cukup bukti menyatakan adanya autokorelasi.

## Peramalan

```{r}
forecast(model_manual, h=12)
```

```{r}
library(forecast)

# Fit an ARIMA model
model1 <- auto.arima(data_beras)

# Forecast 12 steps ahead
forecasted_values <- forecast::forecast(data_beras, h = 12)
plot(forecasted_values)

```
